【裁判字號】    89,上訴,598
【裁判日期】    890531
【裁判案由】    妨害自由等
【裁判全文】
臺灣高等法院臺南分院刑事判決            八十九年度上訴字第五九八號   Ｃ
      上  訴  人
      即  被  告  丙  ○  ○
      上  訴  人
      即  被  告  乙  ○  ○
      共      同
      選任辯護人  黃  金  瑞
右上訴人因妨害自由等案件，不服臺灣臺南地方法院八十八年度訴字第四四九號中華
民國八十九年四月五日第一審判決（起訴案號：臺灣臺南地方法院檢察署八十八年度
偵字第五七一號），提起上訴，本院判決如左：
      主      文
原判決撤銷。
丙○○、乙○○共同以非法方法，剝奪人之行動自由，各處有期徒刑肆月；均緩刑肆
年。
      事      實
一、丙○○為丁○○之前任女友，因丁○○與丙○○交往過程中曾對其予以毆打，雙
    方乃於民國八十五年底、八十六年初分手。後丁○○入營服役，迄於八十七年六
    月間退伍，丙○○之乾姊乙○○（綽號小雯）、綽號「阿宏」姓名年籍不詳之成
    年男子、以及甲○○（綽號小龍，另由公訴人移轉臺灣臺北地方法院檢察署管轄
    ，並以該署八十八年度偵字第七三三號提起公訴）與丙○○乃共謀教訓丁○○出
    氣，遂由乙○○、「阿宏」、甲○○出面於八十七年九月十八日下午七時許，以
    慶祝丁○○退伍為由，約丁○○至ＫＴＶ唱歌，但遭丁○○拒絕，乙○○、甲○○、「阿宏」等人乃前往臺南縣永康市○○路一八五巷四八號丁○○住處，要求
    丁○○必須親自向丙○○解釋說明，並共同騎乘機車前往臺南市東門圓環附近某
    泡沫紅茶店等候丙○○，嗣丙○○到達該泡沫紅茶店後，甲○○、「阿宏」等四
    人即共同騎乘機車搭載丁○○至附近巷內，先由甲○○質問丁○○為何欺負丙○○，隨即與「阿宏」分別徒手及以安全帽毆打丁○○，致丁○○受有左胸部挫瘀
    傷（二．五×○．二公分）、左肩部挫瘀傷（三×○．二公分）、左背部皮下腫
    傷（五×三公分）等傷害。隨後「阿宏」等人又騎乘機車搭載丁○○至臺南市○○街一家冰果室續行談判，其間丁○○屢次要求離去，均遭甲○○等人拒絕，甲○○並扣留丁○○之機車鑰匙，以此非法方法，剝奪丁○○之行動自由。
二、案經丁○○訴由臺南縣警察局移送臺灣臺南地方法院檢察署檢察官偵查起訴。
      理      由
一、訊據上訴人即被告乙○○、丙○○固均坦承於上揭時間，邀約丁○○外出，其間
    甲○○、「阿宏」有毆打丁○○等事實，惟均矢口否認有共同傷害及妨害自由等
    犯行。被告丙○○並辯稱：我不知道他們約丁○○出來，不知道他們打丁○○，
    我沒有妨害自由云云。被告乙○○並辯稱：我沒有打丁○○，也沒有妨害自由云
    云。經查：
  (一)丁○○應邀與被告乙○○、案外人甲○○、「阿宏」等人外出後，曾於臺南市東
    門圓環附近巷內遭甲○○、「阿宏」共同毆打等情，業據丁○○於警訊及原審審
    理時陳述明確，復與甲○○於臺灣臺北地方法院檢察署偵訊時陳述相符（該署八
    十年偵字第七三三三號八十八年四月二十九日訊問筆錄），並有其達醫院診斷證
    明書一紙附卷可佐，案外人甲○○於臺灣臺北地方法院檢察署前開偵訊時，雖否
    認剝奪丁○○之行動自由，被告乙○○、丙○○二人於偵查、原審及本院審理時
    雖亦否認剝奪丁○○之行動自由，然被告乙○○、丙○○二人於警訊中均坦承有
    不讓丁○○離開之事實，被告乙○○、丙○○二人事後翻異前詞，應係飾卸之詞
    ，不足採信。
  (二)另觀諸被告乙○○、丙○○等人係先邀約丁○○前往ＫＴＶ唱歌遭拒後，逕自前
    往丁○○家中要求其外出，其後又於僻靜巷道內毆打丁○○之情節，可認丁○○
    在遭受甲○○、「阿宏」毆打後，又身處被告乙○○、丙○○等人環伺下，已形
    成相當之心理強制，使丁○○在未經甲○○等人同意不敢擅行離去，是丁○○為
    被告乙○○、丙○○等帶到臺南市○○街某冰果室後要求離開遭拒、應可認定其
    行動自由已受到甲○○等人拘束而喪失。次查，被告乙○○、案外人甲○○、「
    阿宏」邀約丁○○外出之動機係因丁○○曾毆打被告丙○○，要教訓丁○○為被
    告丙○○出氣等情，亦據被告丙○○、乙○○分別於原審審理時所自承（原審八
    十八年八月十六日訊問筆錄），足見被告乙○○、丙○○二人與案外人甲○○、
    「阿宏」等對於毆打丁○○並剝奪其行動自由等行為有犯意之連絡，被告乙○○
    、丙○○二人空言否認有共同傷害、妨害自由等行為，無非事後卸責之詞，亦不
    足採信。
  (三)本件事證已臻明確，被告乙○○、丙○○二人犯行均堪認定。
二、按以自己共同犯罪之意思，參與實施犯罪構成要件以外之行為，或以自己共同犯
    罪之意思，事先同謀，而由其中一部份人實施犯罪之行為者，均為共同正犯，司
    法院大法官會議釋字第一○九號解釋著有明文。被告丙○○、乙○○以自己共同
    犯罪之意思，事先與甲○○、「阿宏」等人同謀教訓丁○○為被告丙○○出氣，
    並由案外人甲○○、「阿宏」實施傷害之行為，及剝奪丁○○之行動自由，核被
    告乙○○、丙○○所為，均係犯刑法第二百七十七條第一項之傷害罪，及同法第
    三百零二條第一項之以非法方法剝奪人之行動自由罪。被告丙○○、乙○○與案
    外人甲○○、「阿宏」對於前開犯行，有犯意之聯絡與行為之分擔，均為共同正
    犯。又被告乙○○、丙○○二人所共犯傷害罪與剝奪人之行動自由罪間，有方法
    結果之牽連關係，應從一重以刑法第三百零二條第一項之以非法方法剝奪人之行
    動自由罪處斷。原審予以論罪科刑，並量處有期徒刑四月，固非無見。唯查：本
    件係由被告乙○○、丙○○、甲○○及「阿宏」等人騎乘機車搭載丁○○至臺南
    市○○街一家冰果室續行談判，其間丁○○屢次要求離去，均遭被告等人拒絕，
    甲○○並扣留丁○○之機車鑰匙，以此非法方法，剝奪丁○○之行動自由，並非
    私行拘禁丁○○，惟原審於主文欄內載「丙○○、乙○○共同以非法方法，剝奪
    人之行動自由」，惟於理由欄卻載「私行拘禁」，即有未洽。被告乙○○、丙○○上訴意旨猶執前詞，否認犯罪，雖不足採，惟原判決既有可議，自應由本院將
    原判決撤銷改判。爰審酌被告乙○○、丙○○二人為圖報復舊怨，鳩集案外人甲○○、「阿宏」私刑毆打傷害丁○○，並剝奪其行動自由之犯罪動機與手段，致
    使丁○○受有左胸、肩、背部挫瘀傷等傷害，以及被告二人犯罪後態度等一切情
    狀，各量處如主文第二項所示之刑，以資懲儆。
三、末查被告乙○○、丙○○前均未曾受有期徒刑以上刑之宣告，有卷內前科表可查
    ，經此偵審教訓，應知警惕諒無再犯之虞，本院認所宣告之刑，以暫不執行為適
    當，爰對被告乙○○、丙○○均併諭知緩刑四年，以勵自新。
據上論斷，應依刑事訴訟法第三百六十九條第一項前段、第三百六十四條、第二百九
十九條第一項前段，刑法第二十八條、第二百七十七條第一項、第三百零二條第一項
、第五十五條、第七十四條第一款，罰金罰鍰提高標準條例第一條前段，判決如主文
。
本案經檢察官楊治宇到庭執行職務。
中    華    民    國      八十九      年      五      月      三十一    日
          臺灣高等法院臺南分院刑事第六庭
                                      審判長法官  林    金    村
                                            法官  徐    宏    志
                                            法官  顏    基    典
右正本證明與原本無異。
如不服本判決，應於判決送達後十日內向本院提出上訴狀，其未敘述理由者並應於提
出上訴狀後十日內向本院補提理由書（應附繕本)。
                                      法院書記官  呂    嘉    文
中    華    民    國      八十九      年      六      月      一        日
附錄本案論罪科刑法條全文：
刑法第二百七十七條第一項：
傷害人之身體或健康者，處三年以下有期徒刑、拘役或一千元以下罰金。
刑法第三百零二條第一項：
私行拘禁或以其他非法方法，剝奪人之行動自由者，處五年以下有期徒刑、拘役或三
百元以下罰金。


司法院資訊處製作；財團法人民間司法改革基金會備份。
